臺灣高雄地方法院民事裁定
108年度消債更字第76號
聲  請  人  鍾侑耘即鍾佳蕙
0000000000000000

0000000000000000

代  理  人  李承書律師
上列當事人因消費者債務清理事件聲請更生，本院裁定如下：
    主  文
聲請人鍾侑耘即鍾佳蕙自民國一百零八年六月十一日下午四時起
開始更生程序。
命司法事務官進行本件更生程序。
    理  由
一、本件聲請意旨略以：伊無力清償債務，曾向本院聲請前置調
    解，因無還款能力而於民國108年2月19日調解不成立，因聲
    請人有不能清償債務或有不能清償之虞，復未經法院裁定開
    始清算程序或宣告破產，爰依法聲請准予裁定更生等語。
二、按債務人不能清償債務或有不能清償之虞者，得依本條例所
    定更生或清算程序，清理其債務。債務人無擔保或無優先權
    之債務總額未逾新臺幣（下同）1,200萬元者，於法院裁定
    開始清算程序或宣告破產前，得向法院聲請更生。法院開始
    更生程序之裁定，應載明其年、月、日、時，並即時發生效
    力。法院裁定開始更生或清算程序後，得命司法事務官進行
    更生或清算程序，必要時得選任律師、會計師或其他適當之
    自然人或法人一人為監督人或管理人。消費者債務清理條例
    第3條、第42條第1項、第45條第1項及第16條第1項分別定有
    明文。
三、經查：
  ㈠聲請人所主張上開事實，業據其提出財政部高雄國稅局105年
    及106年度綜合所得稅各類所得資料清單及總歸戶財產查詢
    清單（108年度司消債調字第35號卷，下稱調卷，第9至10頁
    背面）、勞工保險被保險人投保資料表（調卷第11頁）、財
    團法人金融聯合徵信中心前置協商專用債權人清冊（調卷第
    13至14頁）、信用報告（調卷第16頁）、財產及收入狀況說
    明書（調卷第74頁背面至第76頁背面）、戶籍謄本（本案卷
    第15頁）、存摺（本案卷第20至25頁）、商業保險投保資料
    查詢結果表（本案卷第27頁）、收入切結書（本案卷第32頁
    ）、債權人清冊（本案卷第45至48頁）、薪資條（本案卷第
    50頁）等在卷可參。
  ㈡次查，聲請人於106年至107年度申報所得分別為83,498元、6
    2,453元（均為薪資所得），惟其自陳聲請更生前2年內有薪
    資所得共468,400元，名下無財產，勞工保險於108年1月4日
    退保。又聲請人曾任職於故鄉市場調查股份有限公司、中南
    海保全有限公司、頎邦科技股份有限公司、華東科技股份有
    限公司及台灣捷康綜合有限公司，或於菜市場打零工並兼職
    補習班櫃臺人員等，自108年1月22日起則於中華聯興科技股
    份有限公司兼職電話行銷，切結每月收入為24,000元至30,0
    00元，而據中華聯興科技公司函覆之108年2月份薪資明細表
    所載實領薪資為30,505元（無勞健保費）等情，此有上開綜
    合所得稅各類所得資料清單、財產歸屬清單、勞工保險被保
    險人投保資料表、收入切結書、薪資明細表及本院依職權調
    閱107年度稅務電子閘門財產所得調件明細表及最新勞保局
    電子閘門投保紀錄（調卷第10至11頁、本案卷第11至13頁、
    第32頁、第38至39頁、第52頁）在卷可參。則在查無聲請人
    有其他收入來源之情形下，佐以其現無投保勞工保險，及中
    華聯興科技公司已提出其108年2月份薪資證明（併參卷第32
    頁），聲請人並切結每月收入可達30,000元，是本院認以30
    ,505元作為核算聲請人現在償債能力之基礎，堪認妥適。
  ㈢關於聲請人個人日常必要支出部分，聲請人於調解程序陳稱
    其與母親共同租屋居住，每月房租6,000元，此有房屋租賃
    契約書及第三人韓○○出具收據證明在卷可稽（本案卷第28至
    30頁、第42-1頁）。按債務人必要生活費用，以最近一年衛
    生福利部或直轄市政府所公告當地區每人每月最低生活費一
    點二倍定之，本條例第64條之2第1項定有明文。本院參酌衛
    福部社會司所公告108年度高雄市最低生活費標準為13,099
    元，則聲請人每月生活所必需除有特殊情形並有證據證明者
    外，自宜以此數額之1.2倍即15,719元為度，始得認係必要
    支出。又上開最低生活費用之標準，係照當地最近1年平均
    每人消費支出60％，依其基準之家庭收支調查報告調查表格
    式所示有關經常性支出之調查項目，其原即包括利息支出、
    食品、衣著、房租及水費、電費、醫療保健、交通、娛樂、
    教育等基本生活需求。本院認在聲請人未能立證證明其有其
    他特殊需求之情形下，其個人必要生活費用即應以此為限度
    。
  ㈣至扶養部分，聲請人主張扶養母親，每月扶養費3,000元。按
    直系血親相互間，互負扶養之義務，民法第1114條第1款定
    有明文。查聲請人母親馮○○為45年生，106年及107年度申報
    所得均為0元，名下有1車，現每月領取老年年金9,154元等
    情，此有戶籍謄本、財產查詢清單、存摺、勞動部勞工保險
    局函及本院依職權調閱稅務電子閘門財產所得調件明細表及
    勞保局電子閘門投保紀錄附卷可憑（本案卷第15至19、42至
    43、53至54頁）。本院認聲請人之母親就領取年金不足部分
    尚有受聲請人扶養之必要，扶養費用部分，依消費者債務清
    理條例第64條之2第1項及第2項規定，債務人必要生活費用
    ，以最近一年衛生福利部或直轄市政府所公告當地區每人每
    月最低生活費一點二倍定之；受扶養者之必要生活費用，準
    用第1項規定計算基準數額，並依債務人依法應負擔扶養義
    務之比例認定之，而108年度高雄市每人每月生活所必需即
    為最低生活費標準13,099元之1.2倍即15,719元，是在聲請
    人復未提出其他特殊需求需調查以利其支出審酌之情形下，
    聲請人之母親每月生活所必需應為15,719元，再扣除所領取
    之老年年金9,154元，與其餘2名扶養義務人（參本案卷第49
    頁家族系統表）共同分擔後，聲請人每月負擔母親扶養費即
    應以2,188元【計算式：（15,719－9,154）÷3＝2,188】為度
    ，所主張逾上開核算數額部分，應予酌減。
四、綜上所述，以聲請人現每月收入30,505元為其償債能力基準
    ，扣除個人必要生活費15,719元及母親扶養費2,188元後，
    餘12,598元，而聲請人目前負債總額為2,821,450元（參調
    卷第61頁，共8家金融機構債權合計2,042,263元，及調卷第
    37頁以下，滙誠第一資產公司213,017元、富邦資產公司210
    ,341元、良京實業公司325,829元、萬榮行銷公司依債權人
    清冊所載30,000元，尚有中華電信公司債權額待查），以聲
    請人每月所餘按月攤還結果，需約19年（計算式：2,821,45
    0÷12,598÷12＝18.7）始能清償完畢，應認其已不能清償債務
    。此外，聲請人無擔保或無優先權之債務總額未逾1,200萬
    元，且無本條例第6條第3項、第8條或第46條各款所定駁回
    更生聲請之事由存在，則聲請人聲請更生為有理由，應予准
    許，爰命司法事務官進行本件更生程序。
五、依本條例第11條第1項、第45條第1項，裁定如主文。
中　　華　　民　　國　　108 　年　　6 　　月　　11　　日
                  民事庭　法　官　沈建興
以上正本係照原本作成。
本裁定不得抗告。
中　　華　　民　　國　　108 　年　　6 　　月　　11　　日
                          書記官  胡美儀